【裁判字號】    99,訴,423
【裁判日期】    991231
【裁判案由】    違反臺灣地區與大陸地區人民關係條例等
【裁判全文】
臺灣花蓮地方法院刑事判決               99年度訴字第423號
公  訴  人  臺灣花蓮地方法院檢察署檢察官
被      告  陳椿賢
指定辯護人  簡燦賢律師
上列被告因違反臺灣地區與大陸地區人民關係條例等案件，經檢
察官提起公訴（98年度偵字第3362號），本院判決如下：
    主  文
本件免訴。
    理  由
一、公訴意旨略以：被告陳椿賢與真實姓名年籍均不詳、綽號「
    阿燦」之大陸地區成年男子共同基於使大陸地區人民非法進
    入臺灣地區及行使使公務員登載不實公文書之概括犯意聯絡
    （起訴書犯罪事實欄漏載行使使公務員登載不實公文書部分
    ，惟依詳起訴書證據並所犯法條欄之被告陳椿賢證據清單所
    列待證事實及所犯法條欄之記載，包含被告行使使公務員登
    載不實公文書，可認於犯罪事實欄應係漏載被告係共同基於
    行使使公務員登載不實公文書之概括犯意聯絡部分，且論罪
    部分漏未論及數次行使使公務員登載不實公文書之罪數），
    由被告支付新台幣（下同）3 萬元至8 萬元不等之現金及提
    供往返大陸地區之機票、住宿等費用，招攬不具結婚真意之
    萬建商（起訴書雖稱另案判決確定，然未見陳椿賢與就萬建
    商共同犯罪之犯罪事實部分）、達夫麻耀、崔國、黃欣儀
    等人於民國91年12月25日搭乘中華航空公司飛機至香港轉機
    至大陸地區福建省，由「阿燦」男子安排住宿及與同不具結
    婚真意之大陸人民辦理假結婚，以使大陸地區人民非法進入
    臺灣地區，先後由達夫麻耀、崔國、黃欣儀等人與丁愛嬌
    、趙蓮欽及林心章等人在大陸地區辦理虛偽結婚，隨即由達
    夫麻耀、崔國、黃欣儀回台辦理相關結婚手續，向各戶籍
    地轄區戶政事務所完成結婚登記，使該管公務員在職務上所
    掌戶籍登記資料等公文書，分別登載達夫麻耀、崔國、黃
    欣儀等人各與丁愛嬌、趙蓮欽及林心章等人結婚之不實事項
    ，足生損害於戶籍機關管理戶籍之正確性；達夫麻耀、崔國
    、黃欣儀尚且前往轄區派出所辦理對保程序，使承辦員警
    將達夫麻耀、崔國、黃欣儀分別稱與丁愛嬌、趙蓮欽及林
    心章係夫妻關係，願擔負保證人責任等不實事項，登載於職
    務上所掌之保證書簽註意見欄，足生損害於警察機關辦理對
    保程序之正確性；並委由不知情之旅行社人員向內政部警政
    署入出境管理局（現已改制為內政部入出國及移民署）提出
    上開登載不實之戶籍資料及保證書而為行使，以申請大陸地
    區人民進入臺灣地區旅行證，足生損害於戶籍機關管理戶籍
    、警察機關管理對保程序、入出境主管機關對於入出境管理
    等事項之正確性。待丁愛嬌、趙蓮欽及林心章等人取得上開
    旅行證後，隨即先後各於92年4 月18日、92年4 月22日非法
    入境臺灣地區等情，因認被告涉有違反臺灣地區與大陸地區
    人民關係條例第79條第1 項之使大陸地區人民非法進入臺灣
    地區及刑法第216 條、第214 條之行使使公務員登載不實公
    文書等罪嫌等語。
二、按案件曾經判決確定者，應諭知免訴之判決，並得不經言詞
    辯論為之，刑事訴訟法第302 條第1 款、第307 條分別定有
    明文。而案件曾經判決確定者，應為免訴之判決，此項原則
    關於實質上一罪或裁判上一罪，均有其適用，連續犯係裁判
    上之一罪，其一部分犯罪事實曾經判決確定者，其效力當然
    及於全部，故檢察官復將其他部分重行起訴，亦應諭知免訴
    之判決；又刑事訴訟法第303 條第2 款規定已經提起公訴或
    自訴之案件，在同一法院重行起訴者，應諭知不受理之判決
    ，係以已經提起公訴或自訴之同一案件尚未經實體上判決確
    定者為限，如果已經實體上判決確定，即應依同法第302 條
    第1 款諭知免訴之判決，而無諭知不受理之可言，最高法院
    60年度台非字第77號、第173 號判例意旨可資參照。又被告
    行為後，刑法第56條連續犯之規定，業於94年1 月7 日修正
    公布刪除，並於95年7 月1 日施行，則被告之犯行，因行為
    後新法業已刪除連續犯之規定，此刪除雖非犯罪構成要件之
    變更，但顯已影響行為人刑罰之法律效果，自屬法律有變更
    ，依新法第2 條第1 項規定，比較新、舊法結果，仍應適用
    較有利於被告之行為時法律即舊法論以連續犯（最高法院95
    年第8 次刑事庭會議決議參照）。
三、查本件被告前因與黃錦榮、郭俊偉、楊欣元等人，明知郭俊
    偉、楊欣元與大陸地區人民許娟、李炎妹間，並無結婚之真
    意，為使許娟、李炎妹得以非法進入臺灣地區，竟與黃錦榮
    、郭俊偉、楊欣元、許娟、李炎妹共同基於行使使公務員登
    載不實公文書之犯意聯絡；尚與黃錦榮、郭俊偉、楊欣元基
    於使大陸地區人民非法進入臺灣地區之犯意聯絡，由黃錦榮
    、郭俊偉、楊欣元前往大陸地區，推由郭俊偉與許娟、楊欣
    元與李炎妹分別辦理結婚登記，再由黃錦榮、郭俊偉、楊欣
    元於返回臺灣，向轄區戶政事務所辦理結婚之戶籍登記，使
    不知情之該管承辦戶籍登記之公務員，各將楊欣元與李炎妹
    、郭俊偉與許娟結婚之不實事項，分別登載於職務上所掌戶
    籍謄本等公文書，足生損害於戶政機關對於戶政管理之正確
    性。楊欣元、郭俊偉並提出上開不實之戶籍謄本向內政部警
    政署入出境管理局承辦人員行使，以申請李炎妹、許娟入境
    臺灣地區，經該管局承辦公務員為實質審核後核准，使李炎
    妹、許娟因而分別於92年6 月17日、92年8 月28日非法進入
    臺灣地區等情，經臺灣宜蘭地方法院認犯違反臺灣地區與大
    陸地區人民關係條例第79條第1 項之使大陸地區人民非法進
    入臺灣地區及刑法第216 條、第214 條之行使使公務員登載
    不實公文書等罪，且該2 罪具有95年7 月1 日修正施行前刑
    法第55條牽連犯關係，應從一重之使大陸地區人民非法進入
    臺灣地區罪處斷，而於99年10月27日，以99年度簡字第 559
    號判決被告有期徒刑6 月，並適用中華民國九十六年罪犯減
    刑條例第2 條第1 項第3 款之規定，減為有期徒刑3 月，於
    99年11月19日確定，有臺灣高等法院被告前案紀錄表及臺灣
    宜蘭地方法院99年度簡字第559 號判決附卷可證。本件起訴
    意旨所述被告犯罪時間，即行使數次各該使公務員登載不實
    公文書之時間以及前述數次使多數大陸地區人民非法進入臺
    灣地區之時間，於經判決確定之前案犯罪，間隔未及2 月，
    且核其2 案均係使多數大陸地區人民非法進入臺灣地區，先
    後犯罪手法類似，過程雷同，各案所犯罪名、犯罪構成要件
    相同，參以其於本院準備程序中供陳：係大陸地區人民為順
    利來台，央求尋找人頭配偶，伊每找一人頭配偶，可取得7,
    000 元、8,000 元之報酬等語明確，可知其初即有意藉此途
    徑賺取費用，顯係基於概括犯意反覆為之，是本案與該案應
    具有修正前刑法連續犯之裁判上一罪關係，該案既已判決確
    定，本案應為其確定判決效力所及，揆諸前開說明，爰不經
    言詞辯論，逕為諭知免訴之判決。
四、其餘被告達夫麻耀、崔國、黃欣儀、張寶賢、張健華部分
    ，由本院另行審結。
據上論斷，應依刑事訴訟法第302 條第1 款、第307 條，判決如
主文。
中    華    民    國    99    年    12    月    31    日
                  刑事第四庭  審判長  法  官  陳月雯
                                      法  官  曹庭毓
                                      法  官  戴韻玲
以上正本證明與原本無異。
如不服本判決應於收受送達後10日內向本院提出上訴書狀，並應
敘述具體理由。其未敘述上訴理由者，應於上訴期間屆滿後20日
內向本院補提理由書(均須按他造當事人之人數附繕本)「切勿逕
送上級法院」。
中    華    民    國    99    年    12    月    31    日
                                      書記官

司法院資訊處製作；財團法人民間司法改革基金會備份。
